【裁判字號】    95,上訴,283
【裁判日期】    950525
【裁判案由】    違反公司法
【裁判全文】
臺灣高等法院刑事判決                 95年度上訴字第283號
    上  訴  人
    即  被  告  丙○○
    選任辯護人  林明輝律師
上列上訴人因違反公司法案件，不服臺灣臺北地方法院94年度訴
字第526號，中華民國94年11月25日第一審判決（ 起訴案號：臺
灣臺北地方法院檢察署93年度偵字第4633號聲請簡易處刑，經原
審認不宜簡易處刑判決，改依通常程序審理），提起上訴，本院
判決如下：
    主  文
上訴駁回。
    事  實
一、丙○○係設於臺北市松山區○○○路○段151號5樓之8「阿瑪
    國際有限公司」（以下簡稱阿瑪公司）之董事即負責人，而
    甲○○、蔣梅貞（業經原審判刑確定）則分別為阿瑪公司之
    股東，渠等於民國91年5月間申請阿瑪公司之設立登記時 ，
    明知公司申請設立登記，對股東應收之股款應確實繳納，不
    得僅以申請文件表明收足，詎其三人並未實際收足股東應繳
    交之股款，為取得阿瑪公司設立所需之存款證明，竟與任職
    於揚昇會計師事務所之乙○○ (撤回上訴判刑確定) 共同基
    於犯意之聯絡及行為之分擔， 由丙○○於91年5月23日以阿
    瑪公司籌備處之名義至位於臺北市○○○路161號 之臺北銀
    行龍山分行開立帳戶，並由乙○○提議依報紙所載之資金廣
    告，透過不詳之管道以每新臺幣（下同）一百萬元日息五百
    元為代價，向與渠等有犯意聯絡之謝曜駿（未據起訴）借貸
    二百萬元，嗣由謝曜駿指示與之有犯意聯絡之臺北銀行龍山
    分行人員蘇健章（未據起訴），將阿瑪公司所需之資本額二
    百萬元， 於91年5月23日匯入臺北銀行銀行龍山分行之帳號
    為000000000000號，戶名為丙○○阿瑪公司籌備處之活期存
    款帳戶內（上開二百萬元嗣於91年5月27日匯出）， 作為已
    收足股款之證明，復委託不知情之會計師楊恩賜， 於91年5
    月24日，依據上述不實之股款繳納證明（即存摺存款之記載
    ），而於其業務上所查核製作之公司登記資本額查核報告書
    內，載明丙○○、甲○○及蔣梅貞業已繳足全部股款二百萬
    元，並由乙○○檢同阿瑪公司設立登記事項卡、設立登記資
    本額查核報告書、資產負債表、臺北銀行龍山分行阿瑪公司
    籌備處丙○○活期存款存摺、阿瑪公司股東名單、公司章程
    等資料， 於91年5月27日持向臺北市政府申辦阿瑪公司之設
    立登記事宜。
二、案經臺灣臺北地方法院檢察署檢察官自動檢舉偵查起訴。
    理  由
一、訊據被告丙○○固不否認阿瑪公司於申請設立登記之際，並
    未自股東處收足應收之股款等事實，惟矢口否認有何公訴意
    旨所稱違反公司法之犯行，辯稱：伊僅屬技術出資，對於實
    際籌組資金方式事前並不知悉，亦未參與云云；惟查，上開
    犯罪事實，業據同案被告翁孝杰及蔣梅貞於原審審理中坦承
    不諱，復經證人謝曜駿、蘇健章及臺北銀行龍山分行承辦人
    員王雅玉及葉惠芬分別於偵查及原審中證述在卷，且有阿瑪
    公司之設立登記表、臺北市政府92年6月11日府建商字第092
    11670800號函及所檢送之阿瑪公司登記案卷、臺北銀行龍山
    分行92年7月14日北銀龍營字第9260148500號 函及檢送客戶
    阿瑪有限公司籌備處—丙○○（帳號000000000000）帳戶於
    91年5月23日及91年5月27日之轉收及轉支傳票影本、臺北銀
    行龍山分行92年8月6日北銀龍營字第9260165700號函及所檢
    送之開戶資料、往來明細、阿瑪公司章程及股東名簿、臺北
    銀行龍山分行92年10月6日北銀龍營字第9260206400號 函及
    檢送之資金往來傳票影本、 阿瑪公司91年5月27日設立登記
    申請書、阿瑪公司91年5月23日股東同意書、阿瑪公司91年5
    月24日設立登記資本額查核報告書、阿瑪公司設立登記股東
    繳納股款明細表、阿瑪公司資產負債表及臺北銀行龍山分行
    之阿瑪公司籌備處帳戶之存摺資料等影本在卷可參，足徵被
    告甲○○及蔣梅貞之上開自白與事實相符。
二、復查以，被告丙○○所稱係以技術出資乙事，雖經被告甲○○及蔣梅貞供明在卷，然此並未表明於公司章程內，核屬公
    司股東內部之權利義務事項，自難據為有利被告丙○○之認
    定；又被告丙○○於原審94年11月3日審理中供稱：「（ 問
    ：當天與被告甲○○、被告蔣梅貞與被告乙○○及他先生碰
    面，當天是為什麼要碰面？）因為我有簽授權書給被告甲○○，被告甲○○要找資本來投資，因為是大案子，所以被告
    乙○○及他先生要去飯店，被告乙○○及他先生是被告甲○○叫過來，我不認識被告乙○○及他先生，當天是要處理資
    金及登記事宜，被告蔣梅貞、被告甲○○叫我好好養病，他
    們會好好處理。」等語，核與證人即共同被告甲○○於原審
    同日審理中結證稱：「（問：後來在阿瑪國際有限公司籌備
    處成立時的二百萬元資金是怎麼來的？）被告乙○○與我們
    三人碰面時，我們手邊有一份報紙拿起來，有些金主的廣告
    ，勾了二、三個說可以試試，但是誰勾的我忘記了，當時被
    告乙○○有在場，我們沒有當場打電話。」等語相符，徵諸
    共同被告乙○○於原審審理中供稱： 於91年5月間與被告丙○○、甲○○及蔣梅貞三人碰面確曾提及資金證明事宜等語
    ，足認被告丙○○所稱其就實際資金籌組情形並不知情乙節
    ，應非可採；況上開阿瑪公司籌備處之帳戶係由被告丙○○
    親自前往銀行開立乙節，亦經被告丙○○供明在卷，而被告
    丙○○於原審審理中復自承開戶迄今均未取得上開銀行帳戶
    之存摺，是被告甲○○及蔣梅貞如何將阿瑪公司設立登記所
    需資金存入上開銀行帳戶，即有疑問；徵諸被告丙○○於原
    審審理中供稱開戶目的係為取得開戶證明以申請執照乙情，
    足見被告丙○○就阿瑪公司設立登記所需之資金並未由股東
    實際繳納乙節，自難推諉不知。又同案被告乙○○於偵查及
    原審中並不否認於接受被告丙○○、甲○○及蔣梅貞委託辦
    理公司登記事宜之際即已知悉阿瑪公司設立登記所須之資金
    尚未籌足乙情，徵諸其於原審同日審理中復供稱：「... 我
    跟被告丙○○、被告甲○○、被告蔣梅貞碰面的時候，有談
    到資金的部分，我當時說這部分的資金，我們事務所從來沒
    有做過，如果需要資金，我無法提供資金，希望他們能夠自
    己想辦法，我告訴他或許報紙可以找的到，叫他們想辦法，
    我們四個人有在當時看報紙，勾選廣告的人我不太記得，記
    得是後來有人寄了一個辦好的資金證明及存摺影本，但是誰
    寄的我不記得了。」等語，被告有參與籌足犯行甚明。另依
    卷內所附阿瑪公司籌備處丙○○於臺北銀行龍山分行所開設
    活期存款帳戶之交易明細表資料觀之，上開二百萬元款項於
    存入前開帳戶四日後即遭提領，復參酌證人謝曜駿及蘇健章
    於原審審理中所為之相關證言，足認渠等就取得系爭款項之
    阿瑪公司股東並未實際繳足股款，為令該公司取得驗資所需
    之存款證明，以資辦理有關公司設立登記之事宜，亦屬有犯
    意之聯絡及行為之分擔。是被告丙○○上開所辯不知情云云
    ，要屬事後卸責之詞，不足採信。本件事證明確，犯行堪以
    認定，應予依法論科。
三、核被告丙○○所為，係犯公司法第9條第1項之罪。又渠等與
    證人謝曜駿、蘇健章間就上開違反公司法犯行，分別有犯意
    聯絡及行為分擔，均應論以共同正犯。又同案被告甲○○、
    蔣梅貞、乙○○及證人謝曜駿、蘇健章雖非阿瑪公司之負責
    人，然渠等與該公司負責人即被告丙○○共同實施本件犯罪
    ，依刑法第31條第1項之規定， 應與被告丙○○論以共同正
    犯。另被告等人利用不知情之會計師楊恩賜出具虛偽之公司
    登記資本額查核報告書以表明收足股款之行為，係屬間接正
    犯。
四、原審因認事證明確，予以論罪科刑，引用公司法第9條第1項
    ，刑法第11條前段、第28條、第41條第1項條第1款，罰金罰
    鍰提高標準條例第2條之規定。 並審酌被告為取得公司登記
    所需之存款證明，因對相關法律規定認知不足而違法，然上
    開行為有害主管機關對公司監督之正確性，且被告犯後猶飾
    詞卸責，及其品行、犯罪之動機、目的、手段、智識程度、
    所得利益及犯罪所生之危害等一切情狀，量處有期徒刑四月
    ，並諭知易科罰金之折算標準，以資懲戒。核其認事用法，
    並無不合，量刑亦屬妥適，上訴人即被告上訴意旨仍執前詞
    ，指摘原判決不當，請求撤銷改判，並無理由，上訴應予駁
    回。
五、至證人謝曜駿及蘇健章所涉違反公司法罪嫌部分，應由檢察
    官另行依法偵查。
據上論斷，應依刑事訴訟法第368條，判決如主文。
本案經檢察官周誠南到庭執行職務。
中    華    民    國    95    年    5     月    25    日
                  刑事第４庭    審判長法  官  蔡秀雄
                                      法  官  黃金富
                                      法  官  周煙平
以上正本證明與原本無異。
如不服本判決，應於收受送達後十日內向本院提出上訴書狀，其
未敘述上訴之理由者並得於提起上訴後十日內向本院補提理由書
（均須按他造當事人之人數附繕本）。
                                      書記官  蕭麗珍
中    華    民    國    95    年    5     月    30    日
附錄：本案論罪科刑法條全文
公司法第9條第1項
公司應收之股款，股東並未實際繳納，而以申請文件表明收足，
或股東雖已繳納而於登記後將股款發還股東，或任由股東收回者
，公司負責人各處5年以下有期徒刑、拘役或科或併科新臺幣50
萬元以上250萬元以下罰金。
有前項情事時，公司負責人應與各該股東連帶賠償公司或第三人
因此所受之損害。
第1項裁判確定後，由檢察機關通知中央主管機關撤銷或廢止其
登記。但裁判確定前，已為補正或經主管機關限期補正已補正者
，不在此限。
公司之設立或其他登記事項有偽造、變造文書，經裁判確定後，
由檢察機關通知中央主管機關撤銷或廢止其登記。


司法院資訊處製作；財團法人民間司法改革基金會備份。
